【裁判字號】    97,消債更,60
【裁判日期】    980414
【裁判案由】    更生事件
【裁判全文】
臺灣宜蘭地方法院民事裁定            97年度消債更字第60號
債  務  人  丑○○
債  權  人  華南商業銀行股份有限公司
                      樓
法定代理人  丙○○
債  權  人  台北富邦商業銀行股份有限公司
法定代理人  子○○
債  權  人  臺灣新光商業銀行股份有限公司
法定代理人  己○○
債  權  人  陽信商業銀行股份有限公司
法定代理人  辛○○
債  權  人  聯邦商業銀行股份有限公司
法定代理人  乙○○
債  權  人  香港商香港上海匯豐銀行股份有限公司
法定代理人  卯○○
債  權  人  遠東國際商業銀行股份有限公司
法定代理人  戊○○
債  權  人  萬泰商業銀行股份有限公司
法定代理人  丁○○
債  權  人  台新國際商業銀行股份有限公司
法定代理人  甲○○
債  權  人  日盛國際商業銀行股份有限公司
法定代理人  庚○○
債  權  人  安泰商業銀行股份有限公司
法定代理人  壬○○
債  權  人  中國信託商業銀行股份有限公司
法定代理人  寅○○
債  權  人  美商美國運通銀行股份有限公司
法定代理人  癸○○
上列當事人因消費者債務清理事件聲請更生，本院裁定如下：
    主  文
債務人丑○○自中華民國九十八年四月二十日下午四時起開始更
生程序。
命司法事務官進行本件更生程序。
    理  由
一、按債務人與金融機構協商成立者，不得聲請更生或清算，但
    因不可歸責於己之事由，致履行顯有重大困難者，不在此限
    ；消費者債務清理條例施行前，債務人依金融主管機關協調
    成立之中華民國銀行公會會員辦理消費金融案件無擔保債務
    協商機制與金融機構成立之協議，有因不可歸責於己之事由
    ，致履行顯有重大困難者，亦得聲請更生或清算，消費者債
    務清理條例第151條第5項、第6 項定有明文。另法院開始更
    生程序之裁定，應載明其年、月、日、時，並即時發生效力
    ，又法院裁定開始更生或清算程序後，得命司法事務官進行
    更生或清算程序，必要時得選任律師、會計師或其他適當之
    自然人或法人1 人為監督人或管理人，此亦為消費者債務清
    理條例第45條第1項、第16條第1項所明定。
二、本件聲請意旨略以：聲請人曾依「中華民國銀行公會會員辦
    理消費金融案件無擔保債務協商機制」與最大債權人國泰世
    華商業銀行協商清償方案，約定每月繳納新臺幣（下同）21
    ,399元，惟因協商內容過於嚴苛，已逾聲請人之給付能力，
    在親友周轉下勉力清償數期，然親友之資助告終，收入又明
    顯減少，致無力付款，是實有不可歸責於聲請人之事由致履
    行債務有重大困難，且聲請人之無擔保或無優先權之債務總
    額未逾 1,200萬元，復未經法院裁定開始清算程序或宣告破
    產，為此，爰依法向法院聲請准予更生等語。
三、經查：
（一）聲請人於民國95年6月6日依「中華民國銀行公會會員辦理
      消費金融案件無擔保債務協商機制」與國泰世華商業銀行
      達成協商，約定自95年7月起，分120期，利率 1％，每月
      清償20,548元，後因三信商業銀行陳報之債權額有誤，聲
      請人乃於95年9月1日與國泰世華商業銀行重定協議書，約
      定自95年8月起，分119期，利率1％，每月清償 21,140元
      ，後又因聯邦商業銀行通報債權額有誤，聲請人再於96年
      11月27日與國泰世華商業銀行重定協議書，約定自96年12
      月起，分103期，利率1％，每月清償21,399元，有協議書
      3份、國泰世華商業銀行之陳報狀及檢附之電話記錄各1份
      附卷可稽。另渣打國際商業銀行未參與95年銀行公會之一
      致性協商，單獨於95年12 月與聲請人簽立協議書，分121
      期，每月還款2,000 元，有渣打國際商業銀行陳報狀及檢
      附之協議款明細各1 份在卷可參，是聲請人每月應負擔之
      清償款項由原先之20,548元，漸次增加至23,399元（21,3
      99+2,000），負擔顯較95年6月協商時為重。
（二）聲請人於95 年聲請協商時，切結證明其月收入有2萬元之
      水準，並願以22,000元為其清償之上限，有收入證明切結
      書及消費金融無擔保債務協商案件申請人財務資料表各 1
      份附卷可考，然聲請人協商後每月應負擔之清償款項已由
      原先之20,548元增加至23,399元，已然超出協商時切結負
      擔之22,000元上限。又聲請人於95及96年間之月平均收入
      分別為 14,664元及9,979元（小數點以下四捨五入），有
      財政部臺灣省北區國稅局95及96年度綜合所得稅各類所得
      資料清單各1份在卷可參，再參以聲請人自96年1月起至97
      年12月止之薪資變化依序為：13,290元（96年1月）、23,
      995 元（2月）、25,055元（3月）、39,720元（4月，19,
      570+20,150）、28,960元（5月，22,385+6,575）、31,40
      0元（6月，27,200+ 4,200）、0元（7月）、0元（8 月）
      、23,640元（9月，21,600+ 2,040）、3,910元（10 月）
      、5,510元（11月）、7,290元（12月）、0元（97年1月）
      、3,825（2月）、6,885元（3月，3,230+3,655）、10,89
      5元（4月）、12,320元（5月）、0元（6至12 月），有聲
      請人之宜蘭縣頭城鎮農會存摺明細影本及宜蘭縣頭城鎮農
      會98年2月6 日頭農信字第338號函檢附之帳戶交易明細表
      各1份附卷可稽，聲請人之收入不固定，自96年10 月以後
      僅有千餘元之薪資收入，最多亦僅有1 萬餘元，客觀上確
      已不足清償協商後每月應付擔之23,399元，堪認聲請人有
      因不可歸責於己之事由，至履行重大困難。
（三）聲請人陳稱：伊原先任於職意芙時尚股份有限公司從事論
      件計酬之成衣製作，但因論件計酬之工資調降，入不敷出
      ，乃捨棄該工作，自97年5 月起與先生一起務農，種植花
      生、蔬菜等農作，再至傳統市場販賣，夫妻月收入僅2 萬
      餘元等語，核與上開薪資變化之情事相符，並有宜蘭縣頭
      城鎮港口里里長李下山開具之證明書可資佐證，堪認聲請
      人目前確務農維生。又聲請人之配偶李捷興名下雖有7 筆
      土地，然其中5 筆土地之地目屬田、旱用地，且均係繼承
      而來，聲請人之配偶僅有1/2 之應有部分，有財政部臺灣
      省北區國稅財產歸屬資料清單1份及土地登記謄本6份在卷
      可參，聲請人亦稱：目前生活所需均仰賴農作，驟然變賣
      土地，聲請人將喪失謀生之依靠等語，是尚難以聲請人之
      配偶尚有多筆土地即認聲請人無不能清償之虞。
四、綜上，聲請人於95年與債權銀行協商時雖切結以22,000元為
    清償之上限，然其薪資收入並不穩定，自96年10月以後收入
    即遽減，堪認聲請有因不可歸責於己之事由致難於履行協議
    之情事。此外，又查無聲請人有消費者債務清理條例第6 條
    第3項、第8條或第46條各款所定應駁回更生聲請之事由存在
    ，則債務人聲請更生，應屬有據。爰依消費者債務清理條例
    第45條第1項、第16條第1項為如主文所示之裁定。
中    華    民    國    98    年    4     月    14    日
               羅東簡易庭  法  官  楊坤樵
上為正本係照原本作成
本件不得抗告
本裁定已於98年4月20日下午四時公告。
中    華    民    國    98    年    4    月     16    日
                           書記官  李茂榮


司法院資訊處製作；財團法人民間司法改革基金會備份。
